臺灣臺東地方法院民事裁定
111年度事聲字第5號
異  議  人  滙豐(台灣)商業銀行股份有限公司


法定代理人  麥康裕  


相  對  人  高美花  
代  理  人  許仁豪律師（法律扶助律師）
上列異議人即債權人因消費者債務清理事件，對於本院民事執行
處司法事務官民國111年1月25日所為111年度司執消債更字第31
號認可更生方案裁定聲明異議，本院裁定如下：
    主  文
異議駁回。
    理  由
一、按關於更生或清算之程序，除本條例別有規定外，準用民事
    訴訟法之規定，消費者債務清理條例（下稱本條例）第15條
    定有明文。次按當事人對於司法事務官處理事件所為之終局
    處分，得於處分送達後10日之不變期間內，以書狀向司法事
    務官提出異議。司法事務官認前項異議有理由時，應另為適
    當之處分；認異議為無理由者，應送請法院裁定之。法院認
    第1項之異議為有理由時，應為適當之裁定；認異議為無理
    由者，應以裁定駁回之，民事訴訟法第240條之4第1項前段
    、第2項、第3項亦分別定有明文。查本院民事執行處司法事
    務官於民國111年1月25日以111年度司執消債更字第31號裁
    定（下稱原裁定）認可相對人即債務人所提之更生方案，異
    議人於111年2月7日收受該裁定，並於同年2月21日對原裁定
    提出異議，經司法事務官認其異議為無理由送請本院為裁定
    ，核與上開規定相符，先予敘明。
二、異議意旨略以：相對人稱其目前於豐田文化健康站擔任廚工
    及照服員，每月收入僅新臺幣（下同）15,000元，顯低於勞
    動基準法規定之勞工最低工資25,250元。況其仍具工作及還
    款能力，卻未積極謀求正職工作，恐有未盡力清償之嫌？故
    其每月工作日數及平均每日工時為何？是否仍有不妨礙現職
    之兼職空間，以達盡力清償標準？又相對人配偶收支現況為
    何？子女扶養費分擔比例是否公允？扶養子女是否即將成年
    ？若是，理應分階段刪除扶養費較公允。另相對人近2年所
    得清單是否曾有股利所得？若有，應提供集保帳戶確認股票
    資產。綜上，本件仍有收入、費用高報及未達盡力清償標準
    等疑點尚待釐清，若未查明即准予認可該更生方案，恐有違
    消債條例立法精神及社會之公平正義。為此，爰依法聲明異
    議，請求廢棄原裁定等語。
三、相對人答辯意旨略以：相對人與前夫離婚後，於民國107年
    間獨自帶當時年僅10歲之未成年子女回臺東縣成功鎮之娘家
    生活並獨力扶養，同時照顧高齡80歲之母親。由於相對人陸
    續生養4名子女，長期擔任家管工作，且年近中年，僅高職
    畢業學歷，所能從事工作種類極為有限，且臺東縣成功鎮地
    處偏遠，係以漁港為主之城鎮，謀求正職工作機會誠屬不易
    ，實際所得經常低於勞動基準法所定最低工資。相對人多年
    來僅能利用照顧么子及高齡母親空暇之餘從事兼職工作，因
    此皆以廚工、民宿清潔人員、照服員等時薪工作為主，收入
    必須視實際工作時數而定，故每月所得約15,000元並非虛報
    ，絕非異議人所稱有未積極謀求正職工作而未盡力清償。相
    對人之前夫因多次酒駕肇事，因傷無法工作，不僅須賠償被
    害人損害，更須繳納罰鍰及罰金，因而由相對人向本件各債
    權人借款協助周轉，如何期待前夫能分擔相對人生活費及扶
    養子女費用，相對人雖陳報其分擔之扶養費為一半，但僅係
    方便計算而已，實際上均係相對人獨力扶養該名未成年子女
    ，生活收入已屬有限，何有多餘金錢購買股票？異議人稱相
    對人有收入、費用高報及未達盡力清償標準等疑點，並非事
    實等語資為抗辯。
四、經查：
（一）相對人前經本院於110年7月22日以110年度消債更字第18
      號裁定開始更生，並於開始更生程序後，提出更生方案，
      其條件為1個月為1期，共計6年72期，每期清償1,677元，
      總清償金額為120,744元，總清償比例約為5.21%。嗣經本
      院司法事務官審酌相對人陳報每月收入15,000元，共同扶
      養1名未成年子女，個人必要生活支出及扶養費依消債條
      例第64條之2第1、2項計算分別為15,946元、7,973元，故
      相對人依本條例第64條之2第3項釋明無須負擔必要生活費
      用之一部或全部，提出1,500元，並將保單解約金12,754
      元提出分配於更生方案，已符合債務人已盡力清償之情形
      。又相對人名下財產僅有1996年車輛1輛，而其於新光人
      壽保險股份有限公司之保單解約金共12,754元業經相對人
      提出清償如前述，故認更生方案所定之條件已盡力清償，
      且無本條例第64條第2項所定不應認可之消極事由存在，
      故不經債權人會議可決，於110年7月22日以原裁定認可上
      開更生方案等情，業經本院依職權調取本院110年度消債
      更字第18號、110年度司執消債更字第31號卷，核閱無誤
      。
（二）按更生方案無履行可能，除有第12條規定情形外，法院應
      以裁定不認可更生方案；債務人有薪資、執行業務所得或
      其他固定收入，依其收入及財產狀況，可認更生方案之條
      件已盡力清償者，法院應以裁定認可更生方案；債務人無
      固定收入，更生方案有保證人、提供擔保之人或其他共同
      負擔債務之人，法院認其條件公允者，亦同；無擔保及無
      優先權債權受償總額，低於債務人聲請更生前二年間，可
      處分所得扣除自己及依法應受其扶養者所必要生活費用之
      數額，法院不得為前項之認可；債務人之財產無清算價值
      者，以其於更生方案履行期間可處分所得總額，扣除自己
      及依法應受其扶養者所必要生活費用後之餘額，逾五分之
      四已用於清償，視為債務人已盡力清償，本條例第63條第
      1項第8款、第64條第1項、第2項第4款、第64條之1第2款
      分別定有明文。
（三）異議人雖執前詞聲明異議。然查：
　１、相對人主張其名下僅有1輛1996年出廠之汽車，於豐田文化
      健康站工作，每月收入約15,000元乙節，核與其提出之全
      國財產稅總歸戶財產查詢清單、109年度綜合所得稅各類
      所得資料清單顯示之財產、所得資料相符，並經相對人出
      具切結書在卷可查。對照國內目前經濟狀況，相對人稱前
      揭時薪工作每月收入約為15,000元，堪為可信，無低報之
      嫌。另憲法保障人民有選擇職業之自由，且消債條例或其
      他法律並無規定債務人必須盡可能地找尋薪水更高之全職
      工作，並且犧牲個人與家庭生活之時間尋求兼職始算盡力
      清償，是異議人認相對人陳報之收入偏低及未尋求正職工
      作或不妨礙現職之兼職以達盡力清償等語，容有誤會。
  ２、異議人雖主張相對人之配偶收支現況為何？扶養費分擔比
      例是否公允？扶養之子女是否即將成年等語。惟按家庭生
      活費用，除法律或契約另有約定外，由夫妻各依其經濟能
      力、家事勞動或其他情事分擔之；負扶養義務者有數人而
      其親等同一時，應各依其經濟能力，分擔義務，民法第10
      03條之1第1項、第1115條第3項定有明文。經查，相對人
      陳報扶養之未成年子女乃97年6月出生，年僅13歲，並無
      即將成年之情形，而相對人陳報之扶養費係以衛生福利部
      公告之110年度臺灣省最低生活費13,288元之1.2倍即15,9
      46元計算，且該名未成年子女經法院調解現由相對人單獨
      行使負擔權利義務乙情，有相對人提出之111年度全戶戶
      籍謄本可證，在由相對人單獨照顧該名未成年子女情況下
      ，相對人已負擔較多之精神、勞力等無形支出，是就扶養
      費部分，其主張與前夫平均分擔，核無不公，應無高報之
      嫌，故並無調查其前夫收入以調整上開扶養費分擔額之必
      要，是異議人上開主張並無可採。異議人雖又主張相對人
      是否有股利所得乙節，經查依相對人提出之綜合所得稅各
      類所得資料清單，並無股利所得，從而異議人此部分主張
      亦無可採。
五、綜上所述，相對人有固定薪資收入，依其收入及財產狀況，
    可認系爭更生方案乃公允、適當、可行，且查無消債條例第
    63條第1項、第64條第2項所定不予認可之情形，原裁定逕依
    消債條例第64條第1項裁定認可債務人所提更生方案，並就
    債務人之生活為限制，於法有據。聲明人之異議為無理由，
    應予駁回，爰裁定如主文。
中　　華　　民　　國　　111 　年　　4 　　月　　29　　日
　　　                民事第一庭  法  官  王麗芳
以上正本係照原本作成。
如對本裁定抗告，應於收受裁定正本送達後10日內，向本院提出
抗告狀，並繳納抗告裁判費新臺幣1,000元。
中　　華　　民　　國　　111 　年　　5 　　月　　2 　　日
                                  書記官  張耕華